最　高　行　政　法　院　判　決
　　　　　　　　　　　　　　　94年度判字第00157號
上　訴　人　讚宏企業有限公司
代　表　人　甲○○
被 上訴 人　財政部臺灣省北區國稅局
　　　　　　　　　　　　（承受本件臺北縣政府稅捐稽徵處業
　　　　　　　　　　　　 務）
代　表　人　許虞哲
上列當事人間因營業稅事件，上訴人對於中華民國92年7月17日
臺北高等行政法院91年度訴字第1710號判決，提起上訴。本院判
決如下：
　　主  文
上訴駁回。
上訴審訴訟費用由上訴人負擔。
　　理  由
一、上訴人於民國（以下同）86年5至6月銷售軍訓教學用槍，金
    額新台幣（以下同）33,308,700元，擅自以瑪騏企業有限公
    司，聯慶電子股份有限公司及友庠工業有限公司（以下簡稱
    瑪騏公司、聯慶公司及友庠公司）等三家公司發票交付買受
    人，未依法開立統一發票逃漏營業稅1,665,435元，經臺北
    縣政府稅捐稽徵處以臺灣板橋地方法院88年9月10日88年度
    訴字第1027號刑事判決書影本附案佐證，審理違章成立，除
    補徵營業稅1,665,435元外，並處所漏稅額五倍之罰鍰計8,3
    27,100元（計至百元止）。上訴人不服，申請復查，未獲變
    更，提起訴願，亦遭駁回，上訴人遂提起本件行政訴訟。
二、上訴人於原審起訴主張：本件臺北縣政府稅捐稽徵處就系爭
    之營業額33,308,700元捨瑪騏等三公司已據實開立統一發票
    如數申報營業稅之事實於不顧，強將認定為上訴人之營業額
    ，再認定上訴人漏開發票逃漏營業稅，與已開立並完稅之事
    實與證據不符。然系爭33,308,700元之營業額，已據瑪騏、
    聯慶、友庠等三公司如數開立統一發票申報營業稅完稅在案
    ，縱使如臺北縣政府稅捐稽徵處之認定，將該33,308,700元
    之營業額認定為上訴人之營業額，惟瑪騏公司等既已如數完
    稅，何來逃漏營業稅。又聯慶公司為供應正新公司之訂購，
    而以每支1,000元向上訴人公司進貨600支教學槍，有上訴人
    向聯慶公司請付貨款之統一發票可按，聯慶公司再以每支1,
    035元轉售正新公司，亦有統一發票可按，交易事項內容及
    憑證完全相符。友庠公司以每支1,000元向上訴人進貨180支
    ，有上訴人向友庠公司請款之統一發票可稽，支庫公司再以
    每支10,750元轉售大勝企業社，亦有統一發票可按，友庠公
    司有交易之事實。瑪騏公司原即系爭教學槍之研發人因此為
    「槍機圖」等圖形著作之權利人，瑪騏公司有自己製作之能
    力並無疑義，縱使當時進項與銷項金額有所不一，然瑪騏公
    司既已就實際銷售行為申報，亦無漏稅可言甚明。為此，請
    撤銷訴願決定及原處分。
三、臺北縣政府稅捐稽徵處在原審答辯則以：瑪騏公司經臺北縣
    政府稅捐稽徵處查核其84年10月至86年4月申報之進貨金額
    為零，86年5、6月份申報之進項金額僅為468,518元，卻於
    86年5、6月份，總計開立發票26,421,885元（含稅），進銷
    貨金額差距懸殊，顯不符營業常情，足証瑪騏公司並無實際
    銷貨予正新、紅氣球公司及軍友企業社。從而上訴人86年度
    銷貨，未依規定開立發票之違章事實足堪認定，臺北縣政府
    稅捐稽徵處按其漏開發票銷售額33,308,700元，並處罰鍰8,
    327,100元，並無不合。又本件臺北縣政府稅捐稽徵處係參
    酌台灣高等法院88年年度上訴字第3723號判決略以：「正新
    公司與紅氣球公司之實際負責人蔡碧鑫供證稱：『我向通大
    行購買之軍訓教學用品頗多，而通大行之實際貨源係讚宏公
    司，由於通大行無法即時出貨予我，乃要讚宏公司直接交貨
    予我，貨款我仍交付予通大行，再由通大行與讚宏公司結帳
    ，讚宏公司出貨予我後開立讚宏公司之發票二張，另拿取瑪
    騏公司開立之發票乙張及聯慶電子公司發票乙張，共四張發
    票予我，甲○○表示讚宏、瑪騏、聯慶電子公司均係渠擔任
    實際經營負責人，渠並出具瑪騏、聯慶電子公司之授權證明
    書，因而讚宏公司實際負責人甲○○交付瑪騏及聯慶電子公
    司之發票予我時，就不疑有他』；其他與上訴人交易之廠商
    亦指證有類似情形，．．．足證該『仿Ｔ６５Ｋ２型軍訓教
    學步槍』確係由讚宏公司所製後交由通大行為總經銷銷售，
    嗣後通大行與讚宏公司因售後維修問題發生爭執，乃決定改
    由讚宏公司向各下游廠商直接供貨，各下游廠商原交付通大
    行之貨款，由通大行直接轉付予讚宏公司無訛」等諸多證詞
    ，均足以認定上開交易係由讚宏公司完成，與瑪騏、聯慶、
    友庠等三公司無涉；而上開公司均為獨立之法人，依法應由
    讚宏公司申報繳納之營業稅，自不得以瑪騏、聯慶、友庠等
    三公司已申報繳納為由，而免除補徵營業稅及處罰。又上訴
    人雖主張瑪騏公司擁有「槍機圖」等圖形設計之著作權登記
    ，唯有瑪騏公司方有生產製造供應上開教學用槍，然查瑪騏
    公司及聯慶公司之營業項目無一與製造、買賣模型槍有關，
    且瑪騏公司經查核其進、銷貨金額（46萬餘元之進貨，卻申
    報2,600餘萬元之銷貨）差距懸殊，顯不符營業常情，所述
    上開教學用槍由瑪騏公司製造、銷售云云，核無足採外等語
    ，資為抗辯。
四、原審斟酌全辯論意旨及調查證據之結果，以：(一)本件上訴人
    於86年5至6月銷售軍訓教學用槍，金額計33,308,700元，係
    以瑪騏公司、聯慶公司及友庠公司等三家公司之發票交付買
    受人，有出貨單及統一發票等影本在卷足憑，且為兩造所不
    爭執；且有臺灣高等法院92年6月26日92年度上更(一)字第65
    號刑事判決影本1份在卷可按，堪信為真實。(二)臺灣高等法
    院92年度上更(一)字第65號刑事判決，其犯罪事實略以：「甲
    ○○為瑪騏公司董事，係商業會計法所規定之商業負責人，
    復為讚宏公司之實際負責人，．．。其明知通大行負責人張
    鎮路於86年5、6月間，係向讚宏公司購買「仿Ｔ６５Ｋ２型
    軍訓教學步槍」轉售全國各高，職中學，供為軍訓課教學之
    用，並將部分「仿Ｔ６５Ｋ２型軍訓教學步槍」轉售予正新
    文教事業股份有限公司（以下簡稱正新公司）、紅氣球文化
    事業股份有限公司（以下簡稱紅氣球公司）及軍友企業社，
    讚宏公司為該項營業之實際銷售者為納稅義務人，而瑪騏公
    司、聯慶公司與通大行、正新公司、紅氣球公司並無實際交
    易行為，非該項營業之納稅義務人。嗣於同年5、6月間，讚
    宏公司與通大行間，因代理銷售「仿Ｔ６５Ｋ２型軍訓教學
    步槍」有關售後服務維修問題發生齟齬，甲○○遂停止供貨
    予通大行，嗣經雙方及下游廠商正新公司、紅氣球公司負責
    人蔡璧鑫等人口頭協議，同意由甲○○所經營之讚宏公司直
    接銷貨予正新公司、紅氣球公司、軍友企業社等下游廠商，
    甲○○則應允給予通大行原訂契約應銷售教學步槍每枝新台
    幣（下同）2千元之利益。甲○○明知瑪騏公司, 聯慶公司
    並未實際銷售「仿Ｔ６５Ｋ２型軍訓教學步槍」予正新公司
    , 紅氣球公司及軍友企業社，竟基於幫助讚宏公司逃漏營業
    稅, 營利事業所得稅之概括犯意暨明知不實事項而填製會計
    憑證及行使業務上登載不實之犯意，先後於86年5月20日，
    開立瑪騏公司銷售上開步槍金額1,630,125元（含營業稅77,
    62 5元）內容不實之統一發票予紅氣球公司，於同年6月間
    某日，分別開立瑪騏公司銷售上開步槍金額16,559,760元（
    含營業稅788,560元）之統一發票予正新公司及8,232,000元
    （含營業稅392,000元）內容不實之統一發票予軍友企業社
    ，於86年6月5日，交付聯慶公司銷售上開教學步槍金額6,52
    0,500元（含營業稅310,500元）內容不實之統一發票予正新
    公司，以作為紅氣球公司、正新公司、軍友企業社之進項憑
    證，以此不正當方法分別幫助讚宏公司各逃漏營業稅1,258,
    185元（瑪琪公司部分）、310,500元（聯慶公司部分），及
    營利事業所得稅692,001元（瑪琪公司部分）、170,775元（
    聯慶公司部份），合計逃漏稅捐2,431,461元，足以生損害
    於稅捐機關對稅捐課徵之正確性。」等語，甲○○因違反商
    業會計法等案件，被判處有期徒刑一年及併科罰金新台幣50
    ,000 元，有該法院刑事判決書影本一份在卷足憑；另參以
    正新公司與紅氣球公司之實際負責人蔡碧鑫，於86年10月6
    日在台中縣調查站證稱略以：「我向通大行購買之軍訓教學
    用品頗多，而通大行之實際貨源係讚宏公司，由於通大行無
    法即時出貨予我，乃要讚宏公司直接交貨予我，貨款我仍交
    付予通大行，再由通大行與讚宏公司結帳，讚宏公司出貨予
    我後開立讚宏公司之發票二張，另拿取瑪騏公司開立之發票
    乙張及聯慶電子公司發票乙張，共4張發票予我，甲○○表
    示讚宏、瑪騏、聯慶電子公司均係渠擔任實際經營負責人，
    渠並出具瑪騏、聯慶電子公司之授權證明書，因而讚宏公司
    實際負責人甲○○交付瑪騏及聯慶電子公司之發票予我時，
    就不疑有他。」等語，有調查筆錄附於原處分卷可考；且瑪
    騏公司在84年10月至86年4月申報之進貨金額為零，86年5、
    6月份申報之進項金額僅為468,518元，有臺北縣政府稅捐稽
    徵處87年10月23日80北縣稅聯字第435479號函可按；是瑪騏
    公司在無進貨「仿Ｔ６５Ｋ２型軍訓教學步槍」零件或進少
    數「仿Ｔ６５Ｋ２型軍訓教學步槍」零件之情形下，卻於86
    年5、6月份，總計開立發票26,421,885元（含稅），進銷貨
    金額差距懸殊，顯不符營業常情，足証瑪騏公司並無實際銷
    貨予正新，紅氣球公司及軍友企業社。又上訴人雖主張瑪騏
    公司擁有「槍機圖」等圖形設計之著作權登記，唯有瑪騏公
    司方有生產製造供應上開教學用槍，然查瑪騏公司及聯慶公
    司之營業項目無1與製造、買賣模型槍有關，且瑪騏公司經
    查核其進、銷貨金額（46萬餘元之進貨，卻申報26,000,000
    元之銷貨）差距懸殊，顯不符營業常情。綜上，揆諸上開刑
    事判決及證人陳述，足認該「仿Ｔ６５Ｋ２型軍訓教學步槍
    」，係由讚宏公司所製後交由通大行為總經銷銷售，嗣後通
    大行與讚宏公司因售後維修問題發生爭執，乃決定改由讚宏
    公司向各下游廠商直接供貨，即由讚宏公司直接交易，而與
    瑪騏、聯慶、友庠等3公司無涉；上訴人上開主張其與瑪騏
    、聯慶、友庠等三公司確有交易等語，自不足採。(三)依前行
    政法院（於89年7月1日已改制為最高行政法院）87年7月份
    第一次庭長評事聯席會議決議略以：「．．．。又我國現行
    加值型營業稅係就各個銷售階段之加值額分別予以課稅之多
    階段銷售稅，各銷售階段之營業人皆為營業稅之納稅義務人
    。故該非交易對象之人是否已按其開立發票之金額報繳營業
    稅額，並不影響本件營業人補繳營業稅之義務。」；本件上
    訴人售貨，卻以瑪騏公司、聯慶公司及友庠公司等三家公司
    發票交付買受人，未依法開立統一發票，已造成逃漏稅之結
    果；從而上訴人主張並未逃漏營業稅云云，亦非可採。綜上
    所述，本件上訴人於86年5至6月銷售軍訓教學用槍，金額計
    33,308,700元，而以瑪騏公司等3家公司發票交付買受人，
    未依法開立統一發票，逃漏營業稅1,665,435元，已如前述
    ；臺北縣政府稅捐稽徵處爰乃依上開法條規定，除追繳所漏
    稅款1,665,435元外，並處所漏稅額5倍之罰鍰計8,327,100
    元（計至百元止），原處分依法自無不合。訴願決定予以維
    持，亦無違誤。因而為上訴人敗訴之判決，核無違誤。
五、上訴意旨復以：本件所謂之營業額33,308,700元部份，已分
    據瑪騏、聯慶、支庫等依統一發票核實繳交營業稅在案，原
    判決捨此事證於不顧，強將認定為上訴人之營業額因此係漏
    開發票逃漏營業稅，此一違章之認定，與已開立並完稅之事
    實與證據不符。又原判決援引台灣高等法院92年度上更(一)字
    第65號之刑事判決為認定違章之依據之一，唯該判決已由上
    訴人之負責人甲○○提起第三審上訴而未確定，既非確定判
    決，原判決以未確定並無拘束力之刑事判決充為論斷之依據
    ，已屬理由不備。又聯慶公司為供應正新公司之訂購，而以
    每支2,000元向上訴人公司進貨600支教學轉售，此有上訴人
    向聯慶公司請領貨款之統一發票可按，聯慶公司再全數轉售
    正新公司，亦有統一發票可按，交易事項內容及憑證完全相
    符，原判決就聯慶公司向上訴人進貨轉售之統一發票之重要
    交易憑證並未有任何之審酌，反逕自認定聯慶公司無銷貨給
    正新公司之實，自屬理由不備。又支庫公司亦以每支1,000
    元向上訴人進貨180支，有上訴人向支庫公司請款之統一發
    票可按，支庫公司再以每支10,750元轉售大勝企業社，亦有
    統一發票可按，支庫公司有交易之事實，原判決就此亦無審
    酌。瑪騏公司原即系爭教學槍之研發人，因此為該教學槍重
    要組件「槍機圖」等圖形著作之權利人，瑪騏公司有自已製
    作之能力並無疑義，縱使當時進項與銷項金額有所不一，然
    瑪騏公司既已就實際銷售行為申報，亦無漏稅可言。被上訴
    人明顯有違實質課稅之基本原則，有判決不備理由之違法。
六、本院經查：(一)按「營業人銷售貨物或勞務，應依本法營業人
    開立銷售憑證時限表規定之時限，開立統一發票交付買受人
    。」、「營業人有左列情形之一者，主管稽徵機關得依照查
    得資料，核定其銷售額及應納稅額並補徵之‥一．．．四、
    短報、漏報銷售額者。」、「納稅義務人，有左列情形之一
    者，除追繳稅款外，按所漏稅額處一倍至十倍罰鍰，並得停
    止其營業‥一、．．．三、短報或漏報銷售額者。」為行為
    時營業稅法第32條、第43條第4款及第51條第3款所明定。(二)
    查該仿T65K2型軍訓教學步槍確由讚宏公司所製造後交由通
    大行為總經銷銷售，嗣後通大行與讚宏公司因售後維修問題
    發生爭執後，決定改由讚宏公司向各下游廠商直接供貨，各
    下游廠商原交付通大行之貨款，由通大行直接轉付予讚宏公
    司無訛，足證實際銷貨人為上訴人，上訴人主張系爭營業額
    分由瑪騏、聯慶、友庠出售乙節，並不足採。另依本院87年
    7 月份第一次庭長評事聯席會議決議略以：「．．．又我國
    現行加值型營業稅係就各個銷售階段之加值額分別予以課稅
    之多階段銷售稅，各銷售階段之營業人皆為營業稅之納稅義
    務人，故該非交易對象之人是否已按其開立發票之金額報繳
    營業稅額，並不影響本件營業人補繳營業稅之義務，本件上
    訴人售貨，卻以瑪騏公司、聯慶公司及友庠公司等三家公司
    發票交付買受人，未依法開立統一發票，已造成逃漏稅之結
    果，從而上訴人主張並未逃漏營業稅乙節，亦非可採。(三)上
    訴人主張92年度上更字第65號之刑事判決已由上訴人之負責
    人甲○○提起第三審上訴而未確定，聯慶公司為供應正新公
    司之訂購，而以每支1,000元向上訴人進貨600支教學槍，此
    有上訴人向聯慶公司請付貨款之統一發票可按，聯慶公司再
    全數轉售正新公司，亦有統一發票可按，交易事項內容及憑
    證完全相符，友庠公司以每支1,000元向上訴人進貨180支，
    有上訴人向友庠公司請款之統一發票可按，友庠公司再以每
    支10,750元轉售大勝企業社，亦有統一發票可按，友庠公司
    有交易之事實，原判決就此亦無審酌。且瑪騏公司原為系爭
    教學槍之研發人因此為「槍機圖」等圖形著作之權利人，瑪
    騏公司有自己製作之能力並無疑義，縱使當時進項與銷項金
    額有所不一，然瑪騏公司既已就實際銷售行為申報，亦無漏
    稅可言甚明等語，然查，通大行負責人張鎮路於86年5、6月
    間，係向讚宏公司購買「仿T65K2型軍訓教學步槍」轉售全
    國各高、職中學，供為軍訓課教學之用，並將部分「仿T65K
    2型軍訓教學步槍」轉售予正新文教事業股份有限公司、紅
    氣球文化事業股份有限公司及軍友企業社，讚宏公司為該項
    營業之實際銷售者為納稅義務人，而瑪騏公司、聯慶公司與
    通大行、正新公司、紅氣球公司並無實際交易行為，非該項
    營業之納稅義務人，嗣讚宏公司與通大行間，因代理銷售仿
    T65K2型軍訓教學步槍售後服務維修問題發生齟齬，遂停止
    供貨予通大行，嗣經雙方及下游廠商正新公司、紅氣球公司
    負責人蔡璧鑫等人口頭協議，同意由甲○○所經營之讚宏公
    司直接銷貨予正新公司、紅氣球公司、軍友企業社等下游廠
    商，甲○○則應允給予通大行原訂契約應銷售教學步槍每枝
    新台幣2,000元之利益。甲○○明知瑪騏公司、聯慶公司並
    未實際銷售「仿T65K2型軍訓教學步槍」予正新公司、紅氣
    球公司及軍友企業社，竟基於幫助讚宏公司逃漏營業稅、營
    利事業所得稅之概括犯意，先後於86年5月20日，開立瑪騏
    公司銷售上開步槍金額1,630,125（含營業稅77,625元）內
    容不實之統一發票予紅氣球公司，於同年6月間某日，分別
    開立瑪騏公司銷售上開步槍金額16,559,760元（含營業稅78
    8,560元）之統一發票予正新公司及8,232,000元（含營業稅
    392,000元）內容不實之統一發票予軍友企業社，於86年6月
    5日，交付聯慶公司銷售上開教學步槍金額6,520,500（含營
    業稅310,500元）內容不實之統一發票予正新公司，以作為
    紅氣球公司、正新公司、軍友企業社之進項憑證，以此不正
    當方法分別幫助讚宏公司各逃漏營業稅1,258,185元（瑪騏
    公司部分）、310,500元（聯慶公司部分），及營利事業所
    得稅692,00元（瑪琪公司部分）、170,772元（聯慶公司部
    份）合計逃漏稅捐2,431,461元，足以生損害於稅捐機關對
    稅捐課徵之正確性。此有臺灣高法院92年度上更一字第65號
    刑事判決書影本一份附原審卷足憑，基於證據共通原則，原
    審法院自逕採酌，並無違背法令。另瑪騏公司經查核其84年
    10月至86年4月申報之進貨金額為零，86年5、6月份申報之
    進項金額僅為468,518元，卻於86年5、6月份，總計開立發
    票26,421,885元（含稅）進銷貨金額差距懸殊，顯不符營業
    常情，足證瑪騏公司並無實際銷貨予正新、紅氣球公司及軍
    友企業社，從而上訴人86年度銷貨，未依法開立發票之違章
    事實足堪認定，上訴人主張核無足採，原核定並無不合。綜
    上所述，被上訴人對上訴人所為處分，認事用法均無違誤，
    訴願決定遞予維持亦無不合，上訴意旨仍執陳詞指摘原判決
    違誤，求予廢棄，經核為無理由，應予駁回。
據上論結，本件上訴為無理由，爰依行政訴訟法第255條第1項、
第98條第3項前段，判決如主文。
中    華    民    國    94    年    1     月   31     日
                  第四庭審判長法  官　徐　樹　海
                              法  官　高　啟　燦
                              法  官　吳　錦　龍
                              法  官　黃　合　文
                              法  官  林  茂  權
以  上  正  本  證  明  與  原  本  無  異
中    華    民    國    94    年    2    月    1      日
　　　　　　　　　　　　　　　書記官　蘇　金　全
